---
title: "Praktikum 03 - Regresi dengan Peubah Lag"
author:
- Angga Fathan Rofiqy (G1401211006)
output:
  html_document:
    theme: yeti
    toc: true
    toc_float: true
---

# I. Setting

Abaikan bagian ini. Lansung saja loncat ke `Tentang Data` . `Function` biar gak perlu ganti `backslash` (`\`) jadi `slash` (`/`).

```{r}
path <- function() gsub  ( "\\\\",  "/",  readClipboard ()  )
#Copy path, Panggil function di console
#Copy r path, paste ke var yang diinginkan
```

`Function` biar gak perlu repot buat `install("")` atau `load()` *package.*

```{r}
#                      -=( Install & Load Package Function )=-
install_load <- function (package1, ...)  {   

   # convert arguments to vector
   packages <- c(package1, ...)

   # start loop to determine if each package is installed
   for(package in packages){

       # if package is installed locally, load
       if(package %in% rownames(installed.packages()))
          do.call('library', list(package))

       # if package is not installed locally, download, then load
       else {
          install.packages(package)
          do.call("library", list(package))
       }
   } 
}
```

**SET Working Directory**

```{r setup, include=FALSE, echo=FALSE}
require("knitr")
opts_knit$set(root.dir = "C:/Users/Fathan/Documents/Obsidian Vault/2. Kuliah/Smt 5/4. Regresi Spasial/03")
```

# A. Tentang Data

Data yang digunakan adalah Data Demografi Kabupaten Sukabumi tahun 2019 yang meliputi `Jumlah Penduduk`, `Kepadatan Penduduk`,  `Jumlah Desa dan Kelurahan`, Dan `Luas Wilayah`. Data bersumber dari Badan Pusat Statistik dengan jumlah kecamatan sebanyak $47$ kecamatan.

***Source :***

-   `Jumlah Penduduk` : [Jumlah Penduduk Kabupaten Sukabumi Per Kecamatan (2019)](https://sukabumikab.bps.go.id/statictable/2020/06/16/354/data-penduduk-berdasarkan-jenis-kelamin-menurut-kecamatan-di-kabupaten-sukabumi-semester-ii-tahun-2019-.html)

-   `Kepadatan Penduduk` : [Kepadatan Penduduk Kabupaten Sukabumi Per Kecamatan (2019)](https://sukabumikab.bps.go.id/indicator/12/77/1/kepadatan-penduduk-kabupaten-sukabumi-.html)

-   `Jumlah Desa dan Kelurahan` : [Jumlah Desa dan Kelurahan Kabupaten Sukabumi Per kecamatan (2019)](https://profilbaru.com/Daftar_kecamatan_dan_kelurahan_di_Kabupaten_Sukabumi#:~:text=Kabupaten%20Sukabumi%20terdiri%20dari%2047,sebaran%20penduduk%20609%20jiwa%2Fkm%C2%B2.)

-   `Kode BPS & Kode Kemendagri` : [Kode BPS & Kode Kemendagri Kabupaten Sukabumi](https://sig.bps.go.id/bridging-kode/index)

-   `Luas Wilayah` : [Luas Wilayah Kabupaten Sukabumi Per Kecamatan (2019)](https://sukabumikab.bps.go.id/statictable/2020/06/16/355/luas-daerah-dan-jumlah-pulau-menurut-kecamatan-2019-.html)

### Import Data Demografi Kabupaten Sukabumi

```{r}
install_load('rio')
raw.data <- import("https://raw.githubusercontent.com/Zen-Rofiqy/STA1341-MPDW/main/Pertemuan%203/salesmonthly.csv")
```

```{r}
raw.data <- read.csv("data.csv", sep=";")
```

```{r}
install_load('dplyr','kableExtra')
kable(head(raw.data)) %>% 
  kable_styling(bootstrap_options = "striped", full_width = FALSE)
```

### Import Data Spasial

*Shapefile* diperoleh dari website [data.humdata.org](https://data.humdata.org/). Membaca data dapat dilakukan dengan menggunakan fungsi `st_read()` dari paket `sf`.

```{r}
install_load('sf')
map_indonesia <- st_read("idn_adm_bps_20200401_shp/idn_admbnda_adm3_bps_20200401.shp", quiet = TRUE)
```

**Gambaran data.**

```{r}
kable(head(map_indonesia)) %>% 
  kable_styling(bootstrap_options = "striped", full_width = FALSE)
```

### Merged Data

Selanjutnya akan dilakukan merged data peubah `Kode BPS` dari `data`, dan peubah `ADM3_PCODE` dari `map_indonesia`.

```{r}
mapBogor <- map_indonesia %>%
  inner_join(dataBogor, by = c("ADM3_PCODE" = "Kode BPS"))

kable(head(mapBogor)) %>% 
  kable_styling(bootstrap_options = "striped", full_width = FALSE)
```

Data spasial dan informasi Demografi Kabupaten Sukabumi sudah tersedia dalam satu dataframe. Untuk menyajikan dalam peta choropleth, beberapa paket R dapat digunakan, salah satunya paket `ggplot2` dengan fungsi `geom_sf()`.

# B. **Visualisasi Geospasial**

## 1. Visualisasi Normal

Konsep dari `ggplot2` dalam visualisasi data adalah dengan mengkombinasikan data, stat dan geom atau layer. Pada perintah berikut, `ggplot()` akan menginisiasi layer kosong yang siap ditambahkan layer-layer lain diatasnya. Lalu `geom_sf()` akan memetakan data `data`, di mana setiap area/poligon akan diberi gradasi warna sesuai nilai pada kolom JumlahPenduduk.

### i. Jumlah Penduduk Kabupaten Bogor

```{r dpi=300, fig1, fig.height = 9, fig.width = 16, fig.align = "center"}
install_load('ggplot2')
Jumlah_Penduduk <- ggplot() +  
  geom_sf(data=mapBogor, aes(fill=`Jumlah Penduduk`)) +
  theme_minimal()
Jumlah_Penduduk
```

Selain kolom `Jumlah Penduduk`, dapat digunakan kolom `Kepadatan Penduduk` untuk menggambarkan permasalahan kependudukan di Kabupaten Sukabumi.

### ii. Kepadatan Penduduk Kabupaten Bogor

```{r dpi=300, fig2, fig.height = 9, fig.width = 16, fig.align = "center"}
Kepadatan_Penduduk <- ggplot() +  
  geom_sf(data=mapBogor, aes(fill=`Kepadatan Penduduk`)) +
  theme_minimal()
Kepadatan_Penduduk
```

Sebagai tambahan, disajikan juga data `Jumlah Desa dan Kelurahan` yang ada di Kabupaten Sukabumi.

### iii. Jumlah Desa & Kelurahan Kabupaten Bogor

```{r dpi=300, fig3, fig.height = 9, fig.width = 16, fig.align = "center"}
DesaKelurahan <- ggplot() +  
  geom_sf(data=mapBogor, aes(fill=`Jumlah Desa dan Kelurahan`)) +
  theme_minimal()
DesaKelurahan
```
