---
title: "Praktikum 03 Regresi Spasial"
date: "`r Sys.Date()`"
output:
  rmdformats::downcute:
    self_contained: true
    thumbnails: true
    lightbox: true
    gallery: false
    highlight: tango
---

# I. Setting

Abaikan bagian ini. Lansung saja loncat ke `Tentang Data` . `Function` biar gak perlu ganti `backslash` (`\`) jadi `slash` (`/`).

```{r}
path <- function() gsub  ( "\\\\",  "/",  readClipboard ()  )
#Copy path, Panggil function di console
#Copy r path, paste ke var yang diinginkan
```

`Function` biar gak perlu repot buat `install("")` atau `load()` *package.*

```{r}
#                      -=( Install & Load Package Function )=-
install_load <- function (package1, ...)  {   

   # convert arguments to vector
   packages <- c(package1, ...)

   # start loop to determine if each package is installed
   for(package in packages){

       # if package is installed locally, load
       if(package %in% rownames(installed.packages()))
          do.call('library', list(package))

       # if package is not installed locally, download, then load
       else {
          install.packages(package)
          do.call("library", list(package))
       }
   } 
}
```

**SET Working Directory**

```{r setup, include=FALSE, echo=FALSE}
require("knitr")
opts_knit$set(root.dir = "C:/Users/Fathan/Documents/Obsidian Vault/2. Kuliah/Smt 5/4. Regresi Spasial/03")
```

# A. Tentang Data

Data yang digunakan adalah Data Demografi Kabupaten Sukabumi tahun 2019 yang meliputi `Jumlah Penduduk`, `Kepadatan Penduduk`,  `Jumlah Desa dan Kelurahan`, Dan `Luas Wilayah`. Data bersumber dari Badan Pusat Statistik dengan jumlah kecamatan sebanyak $47$ kecamatan.

***Source :***

-   **Github :** [Github Tugas Praktikum Pekan 3 Regresi Spasial Angga Fathan Rofiqy](https://github.com/Zen-Rofiqy/STA1352-RegSpas/tree/main/03)

-   **Rpubs :** <https://rpubs.com/ZenR_Prog/RegSpas-Prak03>

-   `Jumlah Penduduk` : [Jumlah Penduduk Kabupaten Sukabumi Per Kecamatan (2019)](https://sukabumikab.bps.go.id/statictable/2020/06/16/354/data-penduduk-berdasarkan-jenis-kelamin-menurut-kecamatan-di-kabupaten-sukabumi-semester-ii-tahun-2019-.html)

-   `Kepadatan Penduduk` : [Kepadatan Penduduk Kabupaten Sukabumi Per Kecamatan (2019)](https://sukabumikab.bps.go.id/indicator/12/77/1/kepadatan-penduduk-kabupaten-sukabumi-.html)

-   `Jumlah Desa dan Kelurahan` : [Jumlah Desa dan Kelurahan Kabupaten Sukabumi Per kecamatan (2019)](https://profilbaru.com/Daftar_kecamatan_dan_kelurahan_di_Kabupaten_Sukabumi#:~:text=Kabupaten%20Sukabumi%20terdiri%20dari%2047,sebaran%20penduduk%20609%20jiwa%2Fkm%C2%B2.)

-   `Kode BPS & Kode Kemendagri` : [Kode BPS & Kode Kemendagri Kabupaten Sukabumi](https://sig.bps.go.id/bridging-kode/index)

-   `Luas Wilayah` : [Luas Wilayah Kabupaten Sukabumi Per Kecamatan (2019)](https://sukabumikab.bps.go.id/statictable/2020/06/16/355/luas-daerah-dan-jumlah-pulau-menurut-kecamatan-2019-.html)

-   Theme : [Rmd Themes](https://cran.r-project.org/web/packages/rmdformats/readme/README.html)

### Import Data Demografi Kabupaten Sukabumi

```{r}
install_load('rio')
raw.data <- 
  import("https://raw.githubusercontent.com/Zen-Rofiqy/STA1352-RegSpas/main/03/data.csv")
```

```{r}
install_load('dplyr','kableExtra')
kable(head(raw.data)) %>% 
  kable_styling(bootstrap_options = "striped", full_width = FALSE)
```

### Import Data Spasial

*Shapefile* diperoleh dari website [data.humdata.org](https://data.humdata.org/). Membaca data dapat dilakukan dengan menggunakan fungsi `st_read()` dari paket `sf`.

```{r}
install_load('sf')
map_indonesia <- st_read("idn_adm_bps_20200401_shp/idn_admbnda_adm3_bps_20200401.shp", quiet = TRUE)
```

**Gambaran data.**

```{r}
kable(head(map_indonesia)) %>% 
  kable_styling(bootstrap_options = "striped", full_width = FALSE)
```

### Merged Data

Selanjutnya akan dilakukan merged data peubah `Kode BPS` `raw.data` degan tambahan `ID` di depannya dan peubah `ADM3_PCODE` dari `map_indonesia`.

```{r}
mapSukabumi <- map_indonesia %>%
  inner_join(raw.data %>%
                mutate(`Kode BPS` = paste0("ID", `Kode BPS`))
             , by = c("ADM3_PCODE" = "Kode BPS"))

kable(head(mapSukabumi)) %>% 
  kable_styling(bootstrap_options = "striped", full_width = FALSE)
```

Data spasial dan informasi Demografi Kabupaten Sukabumi sudah tersedia dalam satu dataframe. Untuk menyajikan dalam peta choropleth, beberapa paket R dapat digunakan, salah satunya paket `ggplot2` dengan fungsi `geom_sf()`.

# B. **Visualisasi Geospasial**

## 1. Visualisasi Normal

Konsep dari `ggplot2` dalam visualisasi data adalah dengan mengkombinasikan data, stat dan geom atau layer. Pada perintah berikut, `ggplot()` akan menginisiasi layer kosong yang siap ditambahkan layer-layer lain diatasnya. Lalu `geom_sf()` akan memetakan data `data`, di mana setiap area/poligon akan diberi gradasi warna sesuai nilai pada kolom JumlahPenduduk.

### i. Jumlah Penduduk Kabupaten Sukabumi

```{r dpi=300, fig1, fig.height = 9, fig.width = 16, fig.align = "center"}
install_load('ggplot2')
Jumlah_Penduduk <- ggplot() +  
  geom_sf(data=mapSukabumi, aes(fill=`Jumlah Penduduk`, geometry = geometry)) +
  theme_minimal()
Jumlah_Penduduk
```

Selain kolom `Jumlah Penduduk`, dapat digunakan kolom `Kepadatan Penduduk` untuk menggambarkan permasalahan kependudukan di Kabupaten Sukabumi.

### ii. Kepadatan Penduduk Kabupaten Sukabumi

```{r dpi=300, fig2, fig.height = 9, fig.width = 16, fig.align = "center"}
Kepadatan_Penduduk <- ggplot() +  
  geom_sf(data=mapSukabumi, aes(fill=`Kepadatan Penduduk`, geometry = geometry)) +
  theme_minimal()
Kepadatan_Penduduk
```

Sebagai tambahan, disajikan juga data `Jumlah Desa dan Kelurahan` yang ada di Kabupaten Sukabumi.

### iii. Jumlah Desa & Kelurahan Kabupaten Sukabumi

```{r dpi=300, fig3, fig.height = 9, fig.width = 16, fig.align = "center"}
DesaKelurahan <- ggplot() +  
  geom_sf(data=mapSukabumi, aes(fill=`Jumlah Desa`, geometry = geometry)) +
  theme_minimal()
DesaKelurahan
```

## 2. Visualisasi Modifikasi

`ggplot2` dilengkapi dengan banyak opsi untuk mengatur tampilan dari output. Misalnya `scale_fill_gradientn()` untuk mengatur gradasi warna (secara otomatis ataupun costum), `labs()` untuk menambahkan judul grafik maupun keterangan sumbu, `theme()` untuk mengatur tema (legenda, jenis dan ukuran huruf, dan lain-lain), `scale_**_continuous()` pengaturan sumbu tegak maupun sumbu mendatar. Selain itu, juga terdapat color Palette yang dapat digunakan menggunakan library `RColorBrewer` dengan function `brewer.pal(n,name)`. `n` adalah jumlah warna yang digunakan. Terdapat banyak `name` yang digunakan, beberapa contohnya antara lain `BrBG`, `PRGn`, `PiYG`, `PuOr`, `RdBu`, `RdGy`, `RdYlBu`, `RdYlGn`, `Spectral`.

### i. Jumlah Penduduk Kabupaten Sukabumi

```{r dpi=300, fig4, fig.height = 9, fig.width = 16, fig.align = "center"}
install_load('RColorBrewer')
colorPalette1 <- brewer.pal(5, "RdYlBu")

Jumlah_Penduduk + scale_fill_gradientn(colors = colorPalette1,
                       name = "Jumlah Penduduk") +
  labs(title = "Jumlah Penduduk Kabupaten Sukabumi")  +
  theme(legend.text = element_text(size=7),
        legend.title = element_text(size=7),
        axis.text.x = element_text(size = 7),
        axis.text.y = element_text(size = 7),
        title = element_text(size=12, face='bold'))
```

### ii. Kepadatan Penduduk Kabupaten Sukabumi

```{r dpi=300, fig5, fig.height = 9, fig.width = 16, fig.align = "center"}
Kepadatan_Penduduk + scale_fill_gradientn(colors = colorPalette1,
                       name = "Kepadatan Penduduk") +
  labs(title = "Kepadatan Penduduk Kabupaten Sukabumi")  +
  theme(legend.text = element_text(size=7),
        legend.title = element_text(size=7),
        axis.text.x = element_text(size = 7),
        axis.text.y = element_text(size = 7),
        title = element_text(size=12, face='bold'))
```

### iii. Jumlah Desa & Kelurahan Kabupaten Sukabumi

```{r dpi=300, fig6, fig.height = 9, fig.width = 16, fig.align = "center"}
DesaKelurahan + scale_fill_gradientn(colors = colorPalette1,
                       name = "Kepadatan Penduduk") +
  labs(title = "Jumlah Desa/Kelurahan di Kabupaten Sukabumi")  +
  theme(legend.text = element_text(size=7),
        legend.title = element_text(size=7),
        axis.text.x = element_text(size = 7),
        axis.text.y = element_text(size = 7),
        title = element_text(size=12, face='bold')) 
```

## 3. Visualisasi Interaktif

Visualisasi geospasial interaktif dapat digunakan dengan packages `leaflet` . Untuk mendapatkan *latitude* dan *longitude* nya dapat dilihat pada [Google Maps](https://www.google.com/maps/), Cari lokasi anda, lalu klik kanan.

### i. Jumlah Penduduk Kabupaten Sukabumi

```{r}
install_load('leaflet','htmltools')
# membuat custom palette warna
populationPalette1 <- colorNumeric(
  palette = "RdYlBu",
  domain = mapSukabumi$`Jumlah Penduduk`
)

# membuat custom popup
popupLabel <- paste0(
    "<b>Kecamatan ", mapSukabumi$Kecamatan,"</b><br/>", 
    "Jumlah Penduduk (jiwa): ", mapSukabumi$`Jumlah Penduduk`, "<br/>", 
    "Kepadatan Penduduk (jiwa/km2): ", mapSukabumi$`Kepadatan Penduduk`, "<br/>", 
    "Jumlah Desa: ", mapSukabumi$`Jumlah Desa`) %>%
  lapply(HTML)
```

```{r}
# membuat peta leaflet
leaflet(mapSukabumi) %>% 
  addProviderTiles(providers$CartoDB.PositronNoLabels, group = "Light Mode") %>%
  addProviderTiles(providers$CartoDB.DarkMatterNoLabels, group = "Dark Mode") %>%
  
  addPolygons(weight = 1,
              opacity = 1, 
              fillOpacity = 0.9,
              label = popupLabel,
              color = ~populationPalette1(`Jumlah Penduduk`),
              highlightOptions = highlightOptions(color = "white", 
                                                  weight = 2, 
                                                  bringToFront = TRUE) ) %>%
  addLegend(position = "bottomright", 
            pal = populationPalette1, 
            values = ~`Jumlah Penduduk`,
            title = "Jumlah\nPenduduk",
            opacity = 1) %>%
  
  addLayersControl(position = 'topright',
                   baseGroups = c("Light Mode", "Dark Mode"),
                   options = layersControlOptions(collapsed = FALSE)) %>%
  
  setView(lat = -7, lng = 106.6, zoom = 9)
```

### ii. Kepadatan Penduduk Kabupaten Sukabumi

```{r}
# membuat custom palette warna
populationPalette2 <- colorNumeric(
  palette = "RdYlBu",
  domain = mapSukabumi$`Kepadatan Penduduk`
)
```

```{r}
# membuat peta leaflet
leaflet(mapSukabumi) %>% 
  addProviderTiles(providers$CartoDB.PositronNoLabels, group = "Light Mode") %>%
  addProviderTiles(providers$CartoDB.DarkMatterNoLabels, group = "Dark Mode") %>%
  
  addPolygons(weight = 1,
              opacity = 1, 
              fillOpacity = 0.9,
              label = popupLabel,
              color = ~populationPalette2(`Kepadatan Penduduk`),
              highlightOptions = highlightOptions(color = "white", 
                                                  weight = 2, 
                                                  bringToFront = TRUE) ) %>%
  addLegend(position = "bottomright", 
            pal = populationPalette2, 
            values = ~`Kepadatan Penduduk`,
            title = "Kepadatan\nPenduduk",
            opacity = 1) %>%
  
  addLayersControl(position = 'topright',
                   baseGroups = c("Light Mode", "Dark Mode"),
                   options = layersControlOptions(collapsed = FALSE)) %>%
  
  setView(lat = -7, lng = 106.6, zoom = 9)
```

### iii. Jumlah Desa & Kelurahan Kabupaten Sukabumi

```{r}
# membuat custom palette warna
populationPalette3 <- colorNumeric(
  palette = "RdYlBu",
  domain = mapSukabumi$`Jumlah Desa`
)
```

```{r}
# membuat peta leaflet
leaflet(mapSukabumi) %>% 
  addProviderTiles(providers$CartoDB.PositronNoLabels, group = "Light Mode") %>%
  addProviderTiles(providers$CartoDB.DarkMatterNoLabels, group = "Dark Mode") %>%
  
  addPolygons(weight = 1,
              opacity = 1, 
              fillOpacity = 0.9,
              label = popupLabel,
              color = ~populationPalette3(`Jumlah Desa`),
              highlightOptions = highlightOptions(color = "white", 
                                                  weight = 2, 
                                                  bringToFront = TRUE) ) %>%
  addLegend(position = "bottomright", 
            pal = populationPalette3, 
            values = ~`Jumlah Desa`,
            title = "Jumlah\nDesa",
            opacity = 1) %>%
  
  addLayersControl(position = 'topright',
                   baseGroups = c("Light Mode", "Dark Mode"),
                   options = layersControlOptions(collapsed = FALSE)) %>%
  
 setView(lat = -7, lng = 106.6, zoom = 9)
```
