---
title: "RS 01"
author: "Angga Fathan Rofiqy"
date: "`r Sys.Date()`"
output: html_document
---

### Set Working Directory

```{r}
repo  <- gsub  ( "\\\\",  "/",  readClipboard ()  ); repo
```

```{r setup, include=FALSE, echo=FALSE}
require("knitr")
opts_knit$set(root.dir = "C:/Users/Fathan/Documents/Obsidian Vault/2. Kuliah/Smt 5/4. Regresi Spasial/01")
```

```{r}
churn_data <- read.csv(file = "customer_churn.csv", header = TRUE)
names(churn_data)
```

# A. Explorasi

### 1. Sebaran dari peubah respon yaitu `Customer Value`

```{r}
library(ggplot2)
ggplot(churn_data,aes(x=Customer.Value,y = seq_along(Customer.Value))) + 
geom_point(color = "mediumorchid4") + 
xlab("\n\nCustomer Value") + ylab("Customer\n\n") +
theme(axis.title = element_text(face = "bold"))
```

### 2. Hubungan antara Subscription Length dan peubah respon

```{r}
ggplot(churn_data, aes(x=Subscription.Length,y=Customer.Value)) + 
geom_point(color="steelblue") + 
ylab("Customer Value\n\n") + xlab("\n\nSubscription Length")+
theme(axis.title = element_text(face = "bold"))
```

Koefisien korelasi antara Subscription Length dan peubah respon

```{r}
cor(churn_data$Customer.Value,churn_data$Subscription.Length)
```

### 3. Hubungan antara Second of Use dan peubah respon

```{r}
ggplot(churn_data, aes(x=Seconds.of.Use,y=Customer.Value)) + 
geom_point(color="olivedrab3") + 
ylab("Customer Value\n\n") + xlab("\n\nSeconds of Use")+
theme(axis.title = element_text(face = "bold"))
```

Koefisien korelasi antara `Second of Use` dan peubah respon

```{r}
cor(churn_data$Customer.Value,churn_data$Seconds.of.Use)
```

### 4. Hubungan antara `Frequency of SMS` dan peubah respon

```{r}
ggplot(churn_data, aes(x=Frequency.of.SMS,y=Customer.Value)) + 
geom_point(color="springgreen1") + 
ylab("Customer Value\n\n") + xlab("\n\nFrequency of SMS")+
theme(axis.title = element_text(face = "bold"))
```

Koefisien korelasi antara `Age` dan peubah respon

```{r}
cor(churn_data$Customer.Value,churn_data$Frequency.of.SMS)
```

### 5. Hubungan antara Call Failure dan peubah respon

```{r}
ggplot(churn_data, aes(x=Call.Failure,y=Customer.Value)) + 
geom_point(color="olivedrab3") + 
ylab("Customer Value\n\n") + xlab("\n\nSeconds of Use")+
theme(axis.title = element_text(face = "bold"))
```

Koefisien korelasi antara Call Failure dan peubah respon

```{r}
cor(churn_data$Customer.Value,churn_data$Call.Failure)
```

### 6. Hubungan antara Frequency of use dan peubah respon

```{r}
ggplot(churn_data, aes(x=Frequency.of.use,y=Customer.Value)) + 
geom_point(color="olivedrab3") + 
ylab("Customer Value\n\n") + xlab("\n\nSeconds of Use")+
theme(axis.title = element_text(face = "bold"))
```

Koefisien korelasi antara Frequency of use dan peubah respon

```{r}
cor(churn_data$Customer.Value,churn_data$Frequency.of.use)
```

### 7. Hubungan antara Distinct Called Numbers dan peubah respon

```{r}
ggplot(churn_data, aes(x=Distinct.Called.Numbers,y=Customer.Value)) + 
geom_point(color="olivedrab3") + 
ylab("Customer Value\n\n") + xlab("\n\nSeconds of Use")+
theme(axis.title = element_text(face = "bold"))
```

Koefisien korelasi antara Distinct Called Numbers dan peubah respon

```{r}
cor(churn_data$Customer.Value,churn_data$Distinct.Called.Numbers)
```

# B. **Checking Multicolinearity**

### 1. **Correlation Matrices**

```{r}
cor(churn_data[c(1,3,5,6,7,8)])
```

### 2. **Variance Inflation Factor**

```{r}
model <- lm(Customer.Value~
              Call.Failure+
              Subscription.Length+
              Seconds.of.Use+
              Frequency.of.use+
              Distinct.Called.Numbers+
              Frequency.of.SMS
            , data=churn_data)
library(car)
vif(model)
```

# C. **Building a Regression Model**

```{r}
model_churn <- lm(Customer.Value~
                    Call.Failure+
                    Subscription.Length+
                    Seconds.of.Use+
                    Frequency.of.use+
                    Distinct.Called.Numbers+
                    Frequency.of.SMS
                  , data=churn_data)
summary(model_churn)
```

# **D. Checking Model Assumptions**

### 1. **Linearity of Data**

```{r}
plot(model_churn, 1)
```

### 2. **Testing the Homoscedasticity Assumption**

```{r}
plot(model_churn, 3)
```

### 3. Breusch-Pagan Test For Homoscedasticity

```{r}
library(lmtest)
bptest(model_churn)
```

# E. **Testing the Independence (Autocorrelation) Assumption**

### 1. **Durbin Watson Test for Autocorrelation**

```{r}
durbinWatsonTest(model_churn)
```

# D. **Normality of Residuals**

### 1. QQ Plot **of Residuals**

```{r}
plot(model_churn, 2)
```

### 2. **Perform a Shapiro-Wilk Normality Test**

```{r}
library(MASS)
sresid <- studres(model_churn) 
shapiro.test(sresid)
```
